臺灣臺北地方法院刑事判決
111年度交易字第134號
公  訴  人  臺灣臺北地方檢察署檢察官
被      告  李俊彥



上列被告因過失傷害案件，經檢察官聲請簡易判決處刑（111年
度調院偵字第378號），本院認不宜以簡易判決處刑（111年度交
簡字第637號），改以通常程序審理，判決如下：
    主  文
李俊彥犯過失傷害罪，處有期徒刑參月，如易科罰金，以新臺幣
壹仟元折算壹日。   
    事  實
一、李俊彥於民國110年3月25日下午3時5分許前，騎乘車牌號碼
    000-0000號大型重型機車，沿臺北市萬華區環河南路1段第2
    車道由南往北方向行駛，嗣於同日下午3時5分許，行駛至該
    路段123號前、劃有分向限制線之路段時，本應注意在劃有
    分向限制線之路段，不得迴車，而依當時情形天候晴、日間
    自然光線、柏油路面乾燥、無缺陷、無障礙物、視距良好，
    並無不能注意之情事，竟疏未注意，貿然迴車，致騎乘車牌
    號碼000-000號普通重型機車沿同向同車道行駛在被告左後
    方之陳必樺不及閃煞，碰撞被告騎乘之前開機車而人車倒地
    ，並因此受有唇撕裂傷與面部受傷、頭部鈍傷、右側大腿挫
    傷、右側膝部挫傷、右側踝部挫傷、右足第三趾閉鎖性骨折
    等傷害。嗣李俊彥於肇事後，在有偵查犯罪權限之公務員發
    覺前，即主動向到場處理之警員坦承為肇事人，自首而接受
    裁判。
二、案經陳必樺訴由臺北市政府警察局萬華分局報告臺灣臺北地
    方檢察署檢察官偵查後聲請以簡易判決處刑。
    理  由
壹、證據能力部分：
一、本判決所引被告李俊彥以外之人於審判外所為之陳述，悉經
    當事人於本院準備明白表示同意作為證據（見本院交易卷第
    26至27頁），而該等證據之取得並無違法情形，且與本案之
    待證事實，具有關連性，核無證明力明顯過低之事由，本院
    審酌上開證據作成時之情況，認為適當，依刑事訴訟法第15
    9條之5第1項所定傳聞例外之同意法則，認有證據能力。
二、本案資以認定被告犯罪事實之非供述證據，查無違反法定程
    序取得之情形，依刑事訴訟法第158條之4規定反面解釋，亦
    具證據能力，併予敘明。
貳、實體部分：
一、認定犯罪事實所憑之證據及理由：
　　訊據被告固坦承其與告訴人陳必樺依事實欄所示之時間、地
    點分別騎乘機車，及告訴人騎乘機車不及閃煞，碰撞被告騎
    乘之機車而人車倒地，因此受有如事實欄所示傷害之事實，
    惟矢口否認有何過失傷害之犯行，辯稱：我並沒有迴車，我
    的車頭還沒有超過分向限制線，且有打方向燈，告訴人的車
    速可能過快等語。經查：
　㈠被告與告訴人依事實欄所示之時間、地點分別騎乘機車，及
    告訴人騎乘機車不及閃煞，碰撞被告騎乘之機車而人車倒地
    ，因此受有如事實欄所示傷害等節，業據被告於警詢及本院
    審理時陳述在卷(見偵卷第8頁，本院交易卷第24至25頁)，
    核與告訴人於警詢時之證述相符(見偵卷第21至22頁)，並有
    臺北市立聯合醫院(中興院區)診斷證明書、道路交通事故現
    場圖、補充資料表、談話紀錄表、事故現場之監視器錄影截
    圖、現場照片、本院勘驗筆錄及附圖在卷可稽(見偵卷第25
    頁、第41至49頁、第61至67頁，本院交易卷第50至53頁、第
    59至73頁)，是此部分事實，可以認定。
　㈡被告行駛至上開劃有分向限制線之路段時，自該路段之第2車
    道(即外側車道)左轉，而欲穿越同向第1車道(即內側車道)
    以迴車至對向車道，致行駛在同向第2車道、被告左後方之
    告訴人不及閃煞，碰撞被告騎乘之機車而人車倒地等情，業
    據被告於警詢時陳稱：我在2線道的中線要迴轉；我一迴轉
    就有輛機車從我左後方撞過來等語在卷(見偵卷第8、47頁)
    ，核與告訴人於警詢時證稱：案發時被告騎在我的右前方，
    但是他突然向左迴轉，未打方向燈，造成我煞車不及直接撞
    上去等語相符(見偵卷第22、49頁)，復經本院勘驗監視器錄
    影檔案，顯示：案發時被告騎乘機車自外側車道靠近路邊臨
    停車輛處向左轉，未見被告打方向燈，告訴人則自被告左後
    方騎乘機車在外側車道靠近路上白色虛線(即車道線)處向前
    行駛，嗣被告之機車前輪跨越該白色虛線時，告訴人之機車
    碰撞被告之機車，告訴人與被告均因而人車倒地等節，此有
    本院勘驗筆錄及附圖足參(見本院交易卷第50至53頁、第59
    至69頁)。因此，上情亦堪認定，被告嗣於本院訊問及審理
    時始辯稱其沒有迴車等語，並非可採。
　㈢按本規則規定之汽車，指在道路上不依軌道或電力架線而以
    原動機行駛之車輛（包括機車）；汽車在劃有分向限制線之
    路段，不得迴車，道路交通安全規則第2條第1項第1款、第1
    06條第2款分別定有明文。查被告本應注意騎乘機車行駛在
    劃有分向限制線之上開路段，不得迴車至對向車道。又當時
    現場情形天候晴、日間自然光線、柏油路面乾燥、無缺陷、
    無障礙物、視距良好，此有道路交通事故調查報告表(一)為
    證(見偵卷第51頁)，並無不能注意之情事。然被告竟疏於注
    意，貿然自上開路段之第2車道左轉，而欲穿越同向第1車道
    以迴車至對向車道，致行駛在同向第2車道、被告左後方之
    告訴人不及閃煞，碰撞被告騎乘之機車而人車倒地，是被告
    就此自有過失。
　㈣至被告雖辯稱：當時我有打方向燈，勘驗畫面中我的機車車
    頭燈右邊有一點亮亮的，就是方向燈，方向燈閃的速度比較
    慢等語，並以本院勘驗時截取之附圖為據(見本院交易卷第7
    3頁)；然此與前開告訴人證述及本院勘驗結果所示被告之機
    車未打方向燈之情，已不相符，且被告所辯之機車車頭方向
    燈，並非當時位在被告左後方之告訴人所得見，況被告在上
    開路段本不得迴車，縱使其當時有打方向燈，仍不影響被告
    貿然迴車之過失。又被告辯稱：告訴人車速可能過快等語；
    惟上開路段之速限為每小時50公里，此有道路交通事故調查
    表(一)在卷足憑(見偵卷第51頁)，而告訴人於警詢時證稱其
    發現本案危害狀況時行車速率為每小時50公里等語(見偵卷
    第49頁)，卷內復無證據證明告訴人有何超速情形，自難認
    被告所辯可採。
　㈤綜上所述，本案事證明確，被告犯行堪以認定，應依法論科
    。
二、論罪科刑：
　㈠核被告所為，係犯刑法第284條前段之過失傷害罪。
　㈡被告肇事後，於其犯行未為有偵查權限之公務員發覺前，即
    主動向到場之警員坦承為肇事人，此有臺北市政府警察局道
    路交通事故肇事人自首情形紀錄表在卷可佐（見偵卷第57頁
    ），核係對於未發覺之犯罪，表示願接受裁判之意，應依刑
    法第62條前段自首之規定，減輕其刑。
　㈢爰以行為人之責任為基礎，審酌被告騎乘上開大型重型機車
    ，行經上開路段時，疏未注意而貿然迴車，致發生本案事故
    ，造成告訴人受有上開傷害，其所為誠屬非是。兼衡被告之
    素行、犯後態度、告訴人表示因本案傷害而身心受創之情(
    見本院交易卷第57至58頁)，並參酌被告教育程度為高職畢
    業、現從事餐飲業、再婚、有3名成年子女、家中尚有父母
    需其扶養等節（見本院交易卷第57頁），暨其違反義務之程
    度等一切情狀，量處如主文欄所示之刑，並諭知易科罰金之
    折算標準。
據上論斷，應依刑事訴訟法第452條、第299條第1項前段，判決
如主文。
本案經檢察官林珮菁聲請以簡易判決處刑，檢察官邱曉華到庭執
行職務。
中　　華　　民　　國　　111 　年　　12　　月　　7 　　日
                  刑事第七庭  法　官　蘇宏杰
以上正本證明與原本無異。 
如不服本判決應於收受送達後20日內向本院提出上訴書狀，並應
敘述具體理由；其未敘述上訴理由者，應於上訴期間屆滿後20日
內向本院補提理由書（均須按他造當事人之人數附繕本）「切勿
逕送上級法院」。告訴人或被害人如對於本判決不服者，應具備
理由請求檢察官上訴，其上訴期間之計算係以檢察官收受判決正
本之日期為準。
                              書記官  徐鶯尹 
中　　華　　民　　國　　111 　年　　12　　月　　8 　　日
中華民國刑法第284條
因過失傷害人者，處1年以下有期徒刑、拘役或10萬元以下罰金
；致重傷者，處3年以下有期徒刑、拘役或30萬元以下罰金。